【裁判字號】    90,自,32
【裁判日期】    901204
【裁判案由】    侵占等
【裁判全文】
臺灣花蓮地方法院刑事判決                              九十年度自字第三二號
    自  訴  人  丙○○
    被      告  丁○○
右列被告因竊佔等案件，經自訴人提起自訴，本院判決如左：
    主  文
丁○○無罪。
    理  由
一、自訴意旨略以：被告丁○○居住花蓮縣吉安鄉○○村○里○街四十號，與自訴人
    丙○○比鄰而居，被告於八十九年七月六日增建鐵架涼亭時，其上方屋簷越界竊
    佔至自訴人之涼亭屋頂，嗣經花蓮縣吉安鄉調解委員會調解，被告仍置之不理，
    致使調解不成立。又被告另於九十年六月間，在自訴人住處前，以「要殺死你」
    等語恐嚇自訴人，因認被告涉有刑法竊佔罪嫌、恐嚇罪嫌等語。
二、自訴人於自訴狀已載明其自訴內容為被告之涼亭鐵皮佔用自訴人之屋簷，嗣又出
    言恐嚇要殺自訴人等語，雖自訴狀記載被告觸犯刑法第三百三十五條侵占罪嫌、
    第三百四十六條之恐嚇罪嫌，核與應適用之法條有間，然自訴人於本院調查中陳
    稱，因伊不懂法律，自訴狀所寫之法條有誤，其係要自訴被告竊佔及恐嚇罪嫌等
    語，合先敘明。
三、按犯罪事實應依證據認定之，無證據不得推定其犯罪事實。又不能證明被告犯罪
    者，應諭知無罪之判決，刑事訴訟法第一百五十四條、第三百零一條第一項分別
    定有明文。又事實之認定，應憑證據，如未能發現相當證據，或證據不足以證明
    ，自不能以推測或擬制之方法，為裁判基礎（最高法院四十年臺上字第八六號判
    例參照）。再告訴人之告訴，本以使被告受刑事訴追為目的，故其陳述是否與事
    實相符，自應調查其他證據，以資審認，苟其所為攻擊之詞，尚有瑕疵，則在此
    瑕疵未予究明以前，即不能遽採為斷罪之基礎（最高法院六十九年臺上字第一五
    三一號判決參照）。
四、自訴人認被告涉犯上述竊佔、恐嚇罪嫌，僅以照片一張、調解不成立證明書一份
    為憑。訊據被告堅詞否認有上述竊佔、恐嚇之犯行，辯稱：伊三年前購買該屋時
    ，上方即有一片屋簷，伊並無擴建，因該屋簷壓到自訴人之屋簷，自訴人因此始
    認為伊竊佔，但實際上伊買房子的現況即是如此，今年六月間伊申請鑑界，因鐵
    皮是四十五度角的關係，所以有越界，但伊立即拆除，現在即無越界情形，又伊
    絕無恐嚇自訴人等語。經查：被告係於八十七年間向乙○○購買該屋，於八十七
    年十二月八日登記為所有權人，此有建物所有權狀影本一份在卷可參。而被告購
    買時該屋屋頂即有一鐵皮，此據證人乙○○到庭證稱：「（法官問：被告說購買
    該屋時，上面有一片屋簷，他沒有擴建，該屋簷有壓到自訴人的屋簷，那是買房
    子時的現況，有何意見？是的，我賣他時，屋頂是有搭蓋鐵皮，鐵皮的情況就是
    有點斜下去，賣房子是我兒子在處理的。」，另證人即乙○○之子龔興隆在庭證
    稱：「（法官問：有無注意到賣屋時，一樓屋頂之狀況有無蓋鐵皮？）我們買時
    及賣時就有，我們當時是買法拍屋，買來時，屋頂就有一片鐵皮。」等語，核與
    被告所辯大致相符，故堪認被告購屋時，其一樓屋頂上方即有一鐵皮，況依被告
    所提出八十七年十二月四日拍攝之相片影本觀之，該房屋一樓屋簷即為鐵皮搭建
    ，且該鐵皮因高出自訴人之屋簷，故接連自訴人屋簷之外緣處，有壓到自訴人之
    屋簷上方，此有照片影本二張附卷可參，而被告既於八十七年十二月八日始為該
    屋所有權人，而居住該處，堪認被告購屋時即為上開情況，故尚無證據證明為被
    告自行興建所致。況且刑法竊佔罪係行為人意圖為自己或第三人不法之利益，而
    竊佔他人之不動產者，始為該當，然被告之房屋一樓屋簷僅外緣處壓到自訴人之
    屋簷，自訴人遭侵入之空間，僅係兩屋相鄰處之鐵皮屋簷部分，尚非土地或該房
    屋本身，自難認自訴人之不動產遭人竊佔。而自訴人提出之照片一張、調解不成
    立證明書亦未能證明被告有竊佔之行為，故未能採為被告有罪之證據。又查，自
    訴人雖指述被告於九十年六月間申請鑑界時，在其住處前恐嚇伊，並有當日鑑界
    之地政人員聽聞，然經本院傳喚該次鑑界之花蓮地政事務所承辦員甲○○到庭，
    其證稱：並未聽到被告恐嚇自訴人等詞，且自訴人並無其他證據足認被告確有何
    恐嚇犯行，故未能單依自訴人之指訴，而認被告有上開罪行，被告上開所辯，堪
    足採信。
五、綜上所述，本件自訴人所為之指訴均乏證據，尚難徒以其片面之指訴遽令被告入
    罪。此外，復查無其他積極證據，足認被告確有自訴人所指訴之竊佔、恐嚇犯行
    。揆諸首揭說明，不能證明被告犯罪，依法均應諭知無罪之判決，俾免冤抑。
據上論斷，應依刑事訴訟法第三百四十三條、第三百零一條第一項前段，判決如主文
。
中      華      民      國    九十      年     十二     月      四      日
                              臺灣花蓮地方法院刑事庭
                                  法  官  鄭  培  麗
右正本證明與原本無異。
如對本判決不服，應於送達後十日內，向本院提出上訴狀。（應抄附繕本）告訴人或
被害人如對於本判決不服者，應具備理由請求檢察官上訴，其上訴期間之計算係以檢
察官收受判決正本之日期為準。
                                  法院書記官
中      華      民      國    九十      年     十二     月      五      日


司法院資訊處製作；財團法人民間司法改革基金會備份。
